【裁判字號】    96,勞訴,158
【裁判日期】    971209
【裁判案由】    給付薪資等
【裁判全文】
臺灣臺北地方法院民事判決             96年度勞訴字第158號
原      告  乙○○
訴訟代理人  王令冠律師
            劉衡慶律師
            何宗翰律師
被      告  營昇企業有限公司
法定代理人  甲○○
訴訟代理人  李  旦律師
            江俊賢律師
上列當事人間請求給付薪資等事件，本院於民國97年11月18日言
詞辯論終結，判決如下：
    主      文
原告之訴及假執行之聲請均駁回。
訴訟費用由原告負擔。
    事實及理由
一、原告主張：
（一）原告乙○○於民國73年8月起，在被告公司擔任會計及出
      納，每月薪資新臺幣（下同）3萬5000元，詎被告自89年
      起陸續積欠原告薪資，原告多次向被告負責人甲○○索取
      遭拒，至96年1月8日，原告不堪經濟壓力，再向甲○○請
      求給付積欠薪資，並將製作之帳目明細提供甲○○查閱時
      ，甲○○卻表示帳目不清，要原告不用來上班而非法解僱
      原告。因被告長期積欠原告薪資，原告乃於96年1月15日
      以存證信函通知被告，依勞動基準法（以下簡稱勞基法）
      第14條第1項第5款、第6款規定事由，終止雙方間勞動契
      約，並依同法第14條第4項準用第17條之規定，請求被告
      給付資遣費，該存證信函已於96年1月16日送達被告。
（二）依被告91年至95年之薪資發放紀錄表，若原告領取薪資，
      則薪資紀錄表中會記載薪金、勞健保扣除額、所得稅扣繳
      額、實領金額，並由原告簽名確認，若未發薪則無簽收紀
      錄。據該紀錄表，被告共積欠64萬1852元薪資，明細如下
      ：
  １、91年8、9、10月共3個月薪資10萬5000元未付。
  ２、93年4、6至12月共8個月未付，扣除被告於94年2月4日補
      發兩個月薪資，尚欠6個月薪資共21萬元未付。
  ３、94年1、2、5、8、9、11、12月共7個月薪資24萬5000元未
      付。
  ４、95年7至12月共6個月未付，扣除被告事後補發之薪資，尚
      欠8萬1852元未付。
（三）又原告自73年8月任職時起至96年1月8日被告違法解雇原
      告時止，已於被告公司繼續服務達22年5個月，依照勞基
      法第17條之規定，原告可向被告請求發給資遣費，爰依僱
      傭契約之報酬請求權及勞基法第17條之規定，請求被告給
      付積欠之薪資64萬1852元及資遣費為78萬4583元，並聲明
      ：１、被告應給付原告144萬4500元（641852+784583=0
      000000，應為142萬6435元），及自起訴狀繕本送達之翌
      日起至清償日止，按年息百分之5計算之利息。２、願供
      擔保請准宣告假執行。
二、被告則以：
    原告自94年10月間起即多次表示無法勝任，欲離職請被告找
    人接手，被告始徵聘會計陳諭璇，並於到職後與原告辦理交
    接，然交接不順利，陳諭璇離職後，原告又不斷表示要離職
    ，被告法定代理人甲○○告知如要離職，須將帳務交待清楚
    ，故雙方遂於96年1月8日進行對帳，被告當日並無解僱行為
    ，甲○○先生亦未無主動表示終止僱傭關係。至原告主張被
    告有積欠薪資亦與事實不符，蓋被告均已發放各月薪資，並
    依法開給扣繳憑單，且其他員工並無積欠薪資情事，為何獨
    對原告欠薪，原告雖稱若「薪資發放紀錄表」未經蓋章簽名
    ，即表示未發放薪資云云，然該「薪資發放紀錄表」本為原
    告自行製作、簽署，未經被告認可等語置辯，並聲明：（一
    ）原告之訴及假執行之聲請均駁回，（二）如受不利之判決
    ，願供擔保請准宣告免為假執行。
三、經本院與兩造整理本件不爭執及爭執事項如下（見本院卷第
    37及37頁背面）：
（一）兩造不爭執事項：
  １、原告自73年8月起在被告公司任職會計兼出納，至96年1月
      9日起未再被告公司工作，工作期間共計22年5個月。
  ２、原告離職前6個月平均工資為3萬5000元。若原告可主張資
      遣費，22年5個月之資遣費為78萬4583元
  ３、原告有於96年1月15日以存證信函通知被告，主張被告有
      勞基法第14條第1項第5、6款事由，故終止勞動契約。
  ４、原告與被告法定代理人甲○○、訴外人林樂晴之對話譯文
      內容（見本院卷第144至170頁）係實在。
（二）爭執部分：
  １、被告是否於91年、93至95年分別積欠原告薪資10萬5000元
      、21萬元、24萬5000元、8萬1852元，共計64萬1852元？
  ２、原告究係自動離職或遭被告解僱？
四、得心證之理由：
（一）按當事人主張有利於己之事實者，就其事實有舉證之責任
      ，民事訴訟法第277條前段定有明文。原告主張被告於91
      年、93至95年，分別積欠原告薪資10萬5000元、21萬元、
      24萬5000元、8萬1852元共計64萬1852元未付，被告則以
      並無積欠情事，原告所製作之薪資發放紀錄表內容不實等
      語置辯，經查：原告主張被告欠薪等情，固以薪資發放紀
      錄表為據（見本院96年度北勞調字第131號卷第9至13頁，
      以下簡稱系爭薪資紀錄表），惟證人即離職員工黃苙藩於
      本院審理中證稱：自94年4月起至96年8月止皆在被告公司
      任職，客戶的錢都交給原告，薪資是以現金方式發放，並
      由原告支付，公司並未積欠薪資，也未看過系爭薪資紀錄
      表，領薪水所簽署的文件與系爭薪資紀錄表不同等語（見
      本院卷第103頁背面、105頁），證人即離職員工林信東證
      稱：自93年7月起至94年12月止皆在被告公司任職，薪資
      是以現金方式發放，並由原告支付，公司並未積欠薪資，
      客戶交付的現金也交給原告，領薪水所簽的文件與系爭薪
      資紀錄表不一樣等語（見本院卷第106頁背面），證人即
      離職員工陳諭璇亦證稱：94年至95年在被告公司任職，在
      職期間公司並未積欠薪資，由原告發放薪資，並以現金方
      式領取，簽領的單據與系爭薪資紀錄表不同。原告曾挪用
      渠離職前的薪水，並稱是被告未給錢，後改稱已被伊挪用
      。開庭前原告曾致電稱被告欠薪，當即向原告表示公司都
      正常發薪等語（見107頁背面至108頁背面），至證人即離
      職員工林澤源雖證稱：自84年起至93年止在被告公司任職
      ，離職員工薪水皆已拿清，只剩原告和渠還有薪水未領等
      語，惟復證稱：被告尚欠兩個月薪水未付，離職後曾向被
      告追討，被告表示支票已開好，待渠事情處理完畢就會給
      。嗣渠回到宜蘭工作，就沒有再要；薪水是以現金方式，
      並由原告發放等語（以上均見本院卷第45頁背面），足見
      被告薪資係以現金方式，由原告發給所有員工，而除原告
      及證人林擇源外，被告並未積欠其他員工薪資，至證人林
      擇源任職將近10年期間，如有欠薪情事，亦僅兩個月薪資
      未付，且林擇源離職後，被告仍備妥支票待林擇源前往領
      取。而原告在被告公司擔任會計兼出納職務，負責製作帳
      冊、發放員工薪資及公司對外財務之處理，此為原告所不
      爭執之事實（見本院卷第348頁背面97年11月18日筆錄）
      ，原告並自承公司員工含伊在內共約3至5人，即林擇源、
      黃苙藩、林信東、陳諭璇等語。而綜觀系爭薪資紀錄表，
      若有領薪原告則自行在蓋章欄位簽名，未領薪則蓋章欄處
      係空白，然薪水既由原告發放，豈有其他員工皆如實給付
      ，獨漏原告自身之薪水未給，甚至連續高達8個月未付之
      理，且若果被告公司發生當月暫時無法支付薪資情形，原
      告為何不於次月自行補足，反連續3年、每年長達半年以
      上分文未領，卻讓其他同仁領得全薪，此要與常情不符。
      至被告所辯薪資皆已支付等情，業據提出原告之92年度、
      93年度各類所得扣繳暨免扣繳憑單、原告製作之帳簿影本
      乙頁為據，原告確於92年、93年各支領薪資所得42萬元、
      62萬元，有各該年度扣繳憑單在卷可稽（見本院卷第54
      、55頁），且94年1月份帳簿內記載：「薪資：93/12月4
      人」等語，有帳簿影本附卷可參（見本院卷第53頁），原
      告亦自承該帳簿係伊製作，且已領得該筆薪資（見本院卷
      第273頁、第349頁），此與原告起訴主張被告仍積欠93年
      12月份薪水之薪資紀錄表內容已不相符。再查，原告既身
      兼會計、出納之帳務製作及發放薪資兩職，系爭薪資紀錄
      表亦由原告自行製作、登載並保管，證人黃苙藩、林信東
      、陳諭璇亦證稱領薪時簽收之領據格式與之不符等情明確
      ，且原告製作之系爭薪資紀錄表與帳簿內容亦有不一，已
      如前述，系爭薪資紀錄表內容是否與真實之發放薪資情況
      相符，即有疑義，遑論得以佐證其他月份亦有積欠薪資情
      事。綜上所述，原告主張被告於91年、93至95年分別積欠
      數月薪資未付云云，委無足採。
（二）按「雇主依前條終止勞動契約者，應依左列規定發給勞工
      資遣費：一、在同一雇主之事業單位繼續工作，每滿1年
      發給相當於1個月平均工資之資遣費。二、依前款計算之
      剩餘月數，或工作未滿1年者，以比例計給之。未滿1個月
      者以一個月計」；又按「雇主不依勞動契約給付工作報酬
      ，或對於按件計酬之勞工不供給充分之工作者，或雇主違
      反勞動契約或勞工法令，致有損害勞工權益之虞者，勞工
      得不經預告終止契約。第17條規定於本條終止契約準用之
      」，勞基法第17條、第14條第1項第5、6款、第4項定有明
      文。原告固以與甲○○、林樂晴之對話譯文為據，主張被
      告違法終止勞動契約，被告則否認有終止勞動契約情事，
      惟查：原告與被告法定代理人甲○○於96年1月8日對話前
      後共約2小時30分左右時間，經核雙方對話內容，先前1小
      時30分左右皆與費用收支及帳務紀錄之對帳事項有關，甲
      ○○並多次質疑帳冊資料有誤及缺漏，有譯文第1頁至13
      頁內容可證（見本院卷第144至156頁），嗣原告要求拷貝
      資料遭甲○○拒絕，並表示文件不能外流後，雙方對話內
      容略以：
      甲○○：我不能再給你了，你沒有權力看了，你到今天而
              已...。
      原  告：你就是要FIRE掉我就對了。
      甲○○：本來你就不能做，不能信任了嘛，你怎麼會說不
              聽呢？
      原  告：就是要把我辭退就對了。
      甲○○：不是辭退，你早就辭了，你辭什麼退，你跟我講
              幾次了，你為什麼今天這麼番，你跟我講幾遍，
              你先生的事情，你已經：林先生，對不起，那請
              另請高明...。
      （以上見譯文第13頁，即本院卷第156頁）
      甲○○：你也不要講FIRE不FIRE，休養一陣。
      原  告：你的意思就是叫我不要來了。
      甲○○：你明天不要來了，你明天就不用來了。
      原  告：你就是要FIRE掉我沒錯啊。
      甲○○：因為你不能勝任，我不能再給你做（台語），你
              出很多事，發票開錯了，陳俊宏把我ㄍㄧㄥ到無
              力, 啊林先生拜託你，你去找一個工讀生，好不
              好。
      （以上見譯文第14頁，即本院卷第157頁）
      嗣雙方針對帳務問題繼續爭執後，對話內容略以：
      甲○○：我不是有跟你說過嗎，我答應你啊，因為現在還
              沒有下來，我今天來公司一早我也打啊，可是沒
              有下來啊，我打我有也想先跟你講，今天我本來
              想看能不能
      原  告：那林先生你的意思就是說，你就是把我辭退就對
              了。
      甲○○：簡，不是那個，你自己也應該檢討，簡，你實在
              是，該休息了，休息一陣再講。
     （以上見譯文第21頁，即本院卷第164頁）
      由上述對話內容可知，本件係原告與被告法定代理人甲○
      ○對帳時，因甲○○對帳務有所質疑，甚而表示不信任原
      告，原告主動說出是否要「FIRE掉我」、「要把我辭退」
      等語，甲○○即強調原告早已自請辭職，並表示不要講辭
      退不辭退，可先休養一陣，原告再次提及「就是叫我不要
      來了」、「就是要FIRE掉我」等語，甲○○始在雙方爭執
      情況下，接語表示原告明日不用再來，惟待原告繼續確認
      甲○○就是要辭退伊時，甲○○仍堅稱並非此意，而要原
      告休息一陣再講等情，足認上開辭退話語，皆係原告主動
      提及，甲○○反多次解釋並未辭退等情明確。至原告於翌
      （9）日再度前往公司要求領回勞保卡，並稱已遭甲○○
      辭退、FIRE掉云云，甲○○之女林樂晴亦表示：「他（指
      甲○○）沒有這樣講」、「你（指原告）兩個月前自己跟
      他離職的」等語（以上見譯文第24頁，即本院卷第167頁
      ），林樂晴復質問原告：「那你有沒有跟他說，我也親耳
      聽到，打電話時你怎麼說，林先生請你另請高明，我能力
      無法勝任」等語，原告則回稱：「我說另請高明，是說作
      會計帳的問題」等語（以上見譯文第26頁，即本院卷第
      169頁），足見原告確曾向被告表示無法勝任工作，要求
      被告另用他人，原告以上開譯文內容為證，主張係被告主
      動將之解雇，要屬無據。至原告進而主張因被告積欠薪資
      ，而有勞基法第14條第1項第5、6款事由，故已發函通知
      被告終止勞動契約並請求資遣費云云，惟被告並無積欠薪
      資情事，已如前述，原告雖片面通知被告終止勞動契約，
      惟難認被告有何未付工作報酬，而有勞基法第14條第1項
      第5、6款事由，原告主張依同法第14條第4項準用第17條
      之規定，請求被告給付資遣費云云，亦無理由。
五、綜上所述，原告主張被告積欠薪資且非法解雇，並因勞基法
    第14條第1項第5款、第6款規定事由，原告終止雙方間之勞
    動契約，並依僱傭契約之報酬請求權及勞基法第17條之規定
    ，請求被告給付積欠薪資64萬1852元及資遣費78萬4583元云
    云，均無理由，應予駁回。又原告之訴既經駁回，其假執行
    之聲請亦失所附麗，應併予駁回。
六、本件事證已臻明確，兩造其餘攻擊防禦方法及舉證，核與判
    決結果無影響，爰不再一一論列，併予敘明。
七、據上論結，本件原告之訴為無理由，依民事訴訟法第78條，
    判決如主文。
中    華    民    國    97    年    12    月    9     日
                  民事第三庭    法  官  孫正華
以上正本係照原本作成。
如對本判決上訴，須於判決送達後20日內向本院提出上訴狀
中    華    民    國    97    年    12    月    9     日
                                書記官  林秀娥


司法院資訊處製作；財團法人民間司法改革基金會備份。
